臺灣臺北地方法院民事判決　　　　　　　　 96年度消字第5號
原　　　告　丙○○
訴訟代理人　乙○○
被　　　告　長虹建設股份有限公司
法定代理人　甲○○
被　　　告　伊邦開發股份有限公司
法定代理人　己○○
被　　　告　戊○○
共　　　同
訴訟代理人　鍾開榮律師
複代理人　　方正儒律師
被　　　告　新禾保全股份有限公司
法定代理人　丁○○
上列當事人間請求損害賠償事件，本院於九十六年八月十四日言
詞辯論終結，判決如下：
    主  文
原告之訴及假執行之聲請均駁回。
訴訟費用由原告負擔。
    事實及理由
一、原告主張：
（一）緣被告長虹建設股份有限公司（下稱長虹公司）於民國（
      下同）93年10月間於台北市內湖區○○○路○段296項65號
      搭建樣品屋，推出「長虹春曉」預售房屋，原告信任被告
      長虹公司銷售人員之說辭不疑有他，乃決定購買預售屋松
      林區編號A1棟第7樓房屋，並於93年10月23日與被告長虹
      公司簽訂買賣契約書，並交付訂金及簽約金共新台幣（下
      同）2,140,000元。嗣原告發現系爭樣品屋尺寸有灌水之
      事實，經多次前往理論，被告長虹公司之人員均虛與委蛇
      。迨原告於94年1月7日前往樣品屋查看，發現被告長虹公
      司人員已在搬離物品，準備拆除樣品屋，當時被告戊○○
      於擔任系爭樣品屋之保全工作，於系爭樣品屋執行職務時
      ，受被告長虹公司及其傀儡公司即被告伊邦開發股份有限
      公司（下稱伊邦公司）之監督，竟先出手拉扯原告，並做
      勢以警棍欲毆打原告，繼之在原告將離去之際，復以「我
      無父無母無兄弟姊妹，隨時可以一命抵一命」，出言恐嚇
      身為執業律師之原告，致原告心生畏懼，自屬對原告身體
      動作自由及精神活動自由之侵害，且情節重大，原告自得
      因此請求被告戊○○賠償原告因此所受之損害，其金額為
      200,000元。又被告戊○○形式上無論受僱於何人，惟其
      執行職務均受被告長虹公司、伊邦公司及新禾保全股份有
      限公司（下稱新禾公司）之監督，依最高法院57年台上字
      第1663號判例意旨，被告長虹公司、伊邦公司及新禾公司
      自依民法第184條、第188條之規定，與被告戊○○連帶賠
      償原告上開所受之損害。
（二）再者，被告戊○○受僱於上述公司，於提供預售房屋服務
      時，不但未依消費者保護法第4條之規定，對於其提供之
      商品或服務，應重視消費者之健康與安全，竟對原告為故
      意惡性重大之侵權行為，使原告之安全受嚴重之威脅，自
      屬消費者保護法第48條第2項所稱「依本法提起之訴訟」
      ，故原告自得依同法第2條第1款、第2款、第4款、第7條
      、第48條第2項、第51條之規定，請求被告長虹公司、伊
      邦公司及新禾公司連帶賠償原告2倍即400, 000元之懲罰
      性賠償金（計算式：200,000元×2＝400,000元）。
（三）訴之聲明：
    1.被告應連帶給付原告200,000元，及自起訴狀繕本送達翌
      日起至清償日止，按年息5％計算之利息。
    2.被告長虹公司、伊邦公司、新禾公司應連帶給付原告400,
      000元，及自起訴狀繕本送達翌日起至清償日止，按年息5
      ％計算之利息。
    3.訴之聲明第1項訴訟費用由被告連帶負擔；訴之聲明第2項
      訴訟費用由被告長虹公司、伊邦公司及新禾公司連帶負擔
      。
    4.倘認本件為消費訴訟，請依職權假執行；倘認本件非消費
      訴訟，原告願供擔保，聲請宣告假執行。
二、被告長虹公司、伊邦公司、戊○○則以：
（一）依台灣士林地方法院檢察署94年偵字第2962號、10415 號
      不起訴處分書暨台灣高等法院檢察署95年上聲議字第1029
      號駁回書所認定：依長虹公司與伊邦公司簽訂之「房地委
      託廣告銷售合約書」第1條、第8條之約定，足見銷售業務
      係由被告依邦公司負責，系爭樣品屋乃由依邦公司負責建
      造，與被告長虹公司無關。又原告與長虹公司雙方所簽訂
      之房屋及土地買賣契約書中，第1條即載明「本預售屋廣
      告文宣僅供參考之用，建材設備表及房屋平面圖均以契約
      約定為準…有關本建物之廣告或展示內容若有抄謄錯誤或
      與本約差異時，仍應以本契約所定為準」；第3條第3點約
      定：「房屋面積：共計61坪…。」，原告身為律師，顯知
      該預售屋買賣之樣品屋僅供參考之用，而實際交易之面積
      ，仍應以契約明文所載為準，是被告長虹公司並無詐欺犯
      行可言。
（二）拆除中之樣品屋己非供人參觀之樣品屋，且該地以及樣品
      屋均為私人產業，自不屬公眾得出入之場所，訴外人賴霈
      菱無權任意進入，侯裕鴻應有權阻止賴霈菱於斯時進入，
      尤其正在拆除中，尤應排除人員以外之人進入，以免發生
      死傷情事，是侯裕鴻阻止賴霈菱進入，並不涉及妨害自由
      ，此經台灣高等法院檢察署95年上聲議字第4161號確定在
      案。至於當時擔任警衛之被告戊○○，亦是因樣品屋正在
      拆除，為恐發生意外而阻擋他人進入，應無傷害、妨害自
      由、恐嚇之實。是原告主張顯屬無據。
（三）被告長虹公司與被告伊邦公司簽有房地委託廣告銷售合約
      書，委託被告伊邦公司銷售被告長虹公司所興建之房屋。
      新禾公司係受被告伊邦公司委託之保全公司，負責系爭樣
      品屋之保全工作，而被告戊○○係新禾公司所僱用之保全
      警衛人員，是被告戊○○並非被告長虹公司及被告伊邦公
      司之受僱人，原告主張被告長虹公司及被告伊邦公司應依
      民法第188條規定，應連帶給付原告精神慰撫金20萬元，
      即屬無據。又原告依民法關係之賠償，又如何得作為消費
      者保護法之賠償依據，均未說明，且本案並無消費者保護
      法之適用，原告主張，顯無足採。
（四）答辯聲明：
    1.原告之訴及假執行之聲請均駁回。
    2.訴訟費用由原告負擔。
    3.若受不利判決，請准供擔保宣告免為假執行。
三、被告新禾公司既未於言詞辯論期日到場爭執，復未提出書狀
    答辯以供本院斟酌。
四、按訴狀送達後，原告不得將原訴變更或追加，但請求之基礎
    事實同一者，不在此限，民事訴訟法第255條第1項第2款定
    有明文。查本件原告以其在樣品屋時遭被告戊○○以「伊無
    父無母無兄弟姐妹，隨時可以一命抵一命」等語恐嚇為由，
    起訴時原依民法第184條及第188條之規定，請求被告戊○○
    及被告長虹以司應連帶給付原告20萬元，依消費者保護法第
    2、4、7、51條之規定，請求被告長虹公司、伊邦公司應連
    帶給付原告40萬元，嗣原告基於同一起訴基礎事實，於96年
    3 月20日追加被告戊○○之雇主新禾公司為被告，並變更訴
    之聲明為(一)被告戊○○、長虹公司、伊邦公司及新禾公司應
    連帶給付原告20萬元及自起訴狀繕本送達之翌日起至清償日
    止，按年息5%計算之利息。(二)被告長虹公司、伊邦公司及新
    禾公司應連帶給付原告40萬元及自起訴狀繕本送達之翌日起
    至清償日止，按年息5%計算之利息，揆諸上開法條所示，自
    應准許。又本件被告新禾公司經合法通知，未於言詞辯論期
    日到場，查無民事訴訟法第386條所列各款情事，應准原告
    之聲請，由其一造辯論而為判決，附此明。
五、兩造不爭執事項：
  1.原告於93年10月23日與被告長虹公司簽訂買賣契約書，購買
    系爭預售屋。
  2.原告因質疑系爭預售屋之樣品屋之實際面積尺寸，與兩造所
    簽訂之買賣契約書所載標的房屋之面積不符，於94年1月7日
    至樣品屋現場時，見該樣品屋正在拆除，為阻止樣品屋拆除
    工作時，與現場人員發生爭執，被告戊○○當日亦在現場。
六、本院得心證之理由：
（一）被告戊○○之行為並不構成恐嚇，非民法侵權行為：
    1.按以加害生命、身體、自由、名譽、財產之事，恐嚇他人
      致生危害於安全者，構成恐嚇危害安全罪，刑法第305條
      定有明文。而所謂「恐嚇」行為，應係指行為人為使被害
      人心理畏怖，而以加害生命、身體、自由、名譽、財產之
      事通知被害人，以達危害其安全之目的。
    2.經查，本件原告主張被告戊○○有恐嚇行為，無非係以被
      告戊○○於94年1月7日於系爭樣品屋拆除現場曾對原告出
      言：「我沒有父母沒有朋友，隨時可以一命換一命。」等
      語為據，而被告戊○○於當時確有講述該等內容之話語，
      此有原告提出當日錄音譯文在卷為證，且為被告所不爭執
      ，應堪信實，而得採信。惟依原告所提出之錄音譯文所示
      ，錄音當時已有警察至現場處理，原告當時因對被告戊○
      ○陳稱「頭路再找就有了，你董仔他不會挺你啦。」等語
      ，被告戊○○始回稱「我沒有父母沒有朋友，隨時可以一
      命換一命。」，然原告聽聞後反稱「你現在是在恐嚇我是
      不是？」時，被告戊○○並未作聲，反倒是現場處理之警
      員稱：「好啦，不要這樣子，這是他職責了，和我們一這
      處理事情也是。」等語，顯見被告戊○○當時應是不悅原
      告先前所述，而單純以言詞反譏，並無任何為使原告心理
      畏怖，而以加害生命、身體、自由、名譽、財產之事通知
      原告，以達危害其安全目的之意思存在，當非屬於恐嚇行
      為。且若被告戊○○確實涉有恐嚇之實，當時有身為偵查
      犯罪之警員在場，豈有坐視不管之理。是原告以被告戊○
      ○曾有陳稱前述之話語，主張被告戊○○有恐嚇原告云云
      ，顯屬誤會，尚非可採。至於原告主張被告戊○○有出手
      拉扯原告，並做勢以警棍欲毆打原告云云，為被告戊○○
      所否認，而原告對此事實，並未具體提出證據足資證明，
      其空言指摘，亦非可取。
（二）被告長虹公司、伊邦公司及新禾公司無民法第188條連帶
      賠償責任：
    1.按因故意或過失，不法侵害他人之權利者，負損害賠償責
　　　任。受僱人因執行職務，不法侵害他人之權利者，由僱用
  　　人與行為人連帶負損害賠償責任。民法第184條第1項前段
      、第188條第1項前段分別定有明文。又民法第188條所定
      僱用人之賠償責任之發生，以受僱人因執行職務，不法侵
      害他人之權利為要件。最高法院81年度台上字第2415號裁
      判意旨足參。是僱用人之侵權賠償責任之發生，應以受僱
      人是否有因執行職務而不法侵害他人之權利為斷。
    2.經查，本件被告戊○○對原告陳稱「我沒有父母沒有朋友
      ，隨時可以一命換一命。」，只是單純口頭反譏之語，並
      無恐嚇之意，已如前述，是原告主張因被告戊○○之恐嚇
      行為而使其精神上受有損害云云，即非可採。因被告戊○
      ○並未不法侵害原告之權利，則原告主張被告長虹公司、
      伊邦公司及新禾公司為被告戊○○之實際僱用人，應負民
      法第188條第1項前段之僱用人連帶賠償責任，洵屬無據，
      為無理由。
（三）本件無涉消費者保護法第7條規定之適用：
    1.按從事設計、生產、製造商品或提供服務之企業經營者，
      於提供商品流通進入市場，或提供服務時，應確保該商品
      或服務，符合當時科技或專業水準可合理期待之安全性。
      商品或服務具有危害消費者生命、身體、健康、財產之可
      能者，應於明顯處為警告標示及緊急處理危險之方法。企
      業經營者違反前二項規定，致生損害於消費者或第三人時
      ，應負連帶賠償責任，消費者保護法第7條定有明文。是
      消費者保護法第7條適用之範圍，應限於企業經者所提供
      之「商品」或「服務」，有未能符合當時科技或專業水準
      可合理期待之安全性，或對消費者之生命、身體、健康、
      財產有危害之可能者，而未有於明顯處為警告標示及緊急
      處理危險之方法，而致生消費者或第三人受有損害時，若
      損害之發生，無涉企業經營者「商品」或「服務」之提供
      ，自無該條規定之適用。
    2.經查，本件被告戊○○與原告發生口角之處，為系爭樣品
      屋之拆除現場，可見系爭樣品屋於斯時，已非被告等公司
      為促銷預售屋而提供予原告或不特定人參觀使用，自無任
      何「商品」或「服務」提供之情形存在，揆諸前揭說明所
      示，應無消費者保護法第7條之適用，是原告遽以被告戊
      ○○於系爭樣品屋拆除現場曾對其出言不遜，而主張被告
      等公司應負消費者保護法第7條所規定之賠償責任，顯屬
      無據，委無足採。
七、綜上所述，本件被告戊○○於系爭樣品屋拆除現場曾與原告
    發生口角之行為，並不構成恐嚇，自無侵害原告之精神自由
    權。因被告戊○○並未不法侵害原告之權利，則原告主張被
    告長虹公司、伊邦公司及新禾公司為被告戊○○之實際僱用
    人，應依民法第188條第1項前段之規定負連帶賠償之責，即
    屬無據。又被告戊○○於系爭樣品屋拆除現場曾與原告發生
    口角之行為，並無涉被告等公司「商品」或「服務」之提供
    ，並無消費者保護法第7條規定之適用。從而，原告依民法
    第184條第1項前段、第188條第1項前段之規定，請求被告應
    連帶給付原告20萬元，及自起訴狀繕本送達翌日起至清償日
    止，按年息5％計算之利息。依消費者保護法第7條、第51條
    之規定，請求被告長虹公司、伊邦公司、新禾公司應連帶給
    付原告40萬元，及自起訴狀繕本送達翌日起至清償日止，按
    年息5％計算之利息，即屬無據，為無理由，應予駁回。原
    告既受敗訴判決，其假執行之聲請即失所依據，應併予駁回
    。
八、兩造其餘之攻擊或防禦方法及未經援用之證據，經本院斟酌
    後，認為均不足以影響本判決之結果，自無逐一詳予論駁之
    必要，併此敘明。
九、結論：
    本件原告之訴為無理由，依民事訴訟法第385條第1項前段、
    第78條，判決如主文。
中　　華　　民　　國　　96　　年　　9 　　月　　10　　日
                  民事第五庭    法　官　陶亞琴
以上正本係照原本作成
如對本判決上訴，須於判決送達後20日內向本院提出上訴狀
中　　華　　民　　國　　96　　年　　9　 　月　　10　　日
                    　　　　　　書記官　林詩元
